臺北高等行政法院判決
　　　　　　　　　　　　　　　　　　 95年度訴字第04290號
　　　　　　　　　　　　　　　.
原　　　告　德商．甲○○○公司（MARTIN BRAUN）
代　表　人　甲○○○MART.
訴訟代理人　劉法正　律師（兼送達代收人）
　　　　　　楊祺雄　律師
複代理人　　賴麗春　律師
被　　　告　經濟部智慧財產局
代　表　人　蔡練生（局長）住同上
訴訟代理人　乙○○
參　加　人　派迪爾鐘錶股份有限公司
代　表　人　丙○○
上列當事人間因商標廢止事件，原告不服經濟部中華民國95年10
月5日經訴字第09506180080號訴願決定，提起行政訴訟，經本院
裁定命參加人獨立參加訴訟，判決如下：
    主  文
訴願決定及原處分均撤銷。
被告對於原告申請廢止註冊第895947號「MARTIN BRAUN」商標應
依本判決之法律見解另為處分。
原告其餘之訴駁回。
訴訟費用由被告負擔。
　　事  實
一、事實概要：
    參加人前於民國（下同）88年6 月9 日以「MARTIN BRAUN」
    商標（下稱系爭商標），指定使用於當時商標法施行細則第
    49條所定商品及服務分類表第14類之「鐘錶、手錶」商品，
    向被告申請註冊，經被告審查，核准列為註冊第895947號商
    標。嗣原告以系爭商標有違商標法第57條第1 項第2 款之規
    定，申請廢止其註冊。案經被告審查，以95年7 月3 日中台
    廢字第940038號處分書為「申請不成立」之處分。原告不服
    ，提起訴願，經遭駁回，遂提起行政訴訟。
二、兩造聲明：
　(一)原告聲明：
    1.訴願決定及原處分均撤銷。
    2.被告應就註冊第895947號「MARTIN BRAUN」商標作成廢止
      其註冊之處分。
    3.訴訟費用由被告負擔。
　(二)被告聲明：
    1.駁回原告之訴。
    2.訴訟費用由原告負擔。
  (三)參加人聲明：
    1.駁回原告之訴。
    2.訴訟費用由原告負擔。
三、兩造之爭點：
    系爭商標是否有違商標法第57條第1項第2款規定而應予廢止
    其註冊？
  (一)原告主張之理由：
    1.按「本法所稱商標之使用，指為行銷之目的，將商標用於
      商品、服務或其有關之物件，或利用平面圖像、數位影音
      、電子媒體或其他媒介物足以使相關消費者認識其為商標
      」商標法第6 條著有明文；又「凡因表彰自己之商品或服
      務，欲取得商標權者，應依本法申請註冊」商標法第2 條
      復有明定。所謂之商標使用，應係指為表彰自己之商品或
      服務，以行銷之目的，將商標用於商品、服務等，並足以
      使相關消費者認識其為商標而言。商標法第57條第1 項第
      2 款所稱之「未使用或繼續停止使用」，係指商標權人未
      以表彰自己商品或服務之行銷目的，將商標用於商品或服
      務等而言。商標權人縱有將商標使用於商品或服務上之事
      實，惟其使用之方法，未足使消費者認知該商標之使用，
      係為表彰其商品或服務者，當非適格之商標使用。參加人
      乃以代理國外暢銷品牌腕錶，如TOMMY HILFIGER、TISSOT
      、CITIZEN 、GUESS 、TF TROFISH、SEIKO 、ALBA、CASI
      O 等為其主要營業，其所代理之品牌多已在台灣獲准註冊
      ，分屬參加人以外之不同主體所享有。再者，參加人網站
      之首頁，其上所標示之品牌，如POLICE、NATURALLY JOJO
      等，亦屬他人所獲准註冊之商標。基此，參加人之日常營
      業，以代理銷售他人之鐘錶為主，則其因銷售鐘錶所製作
      之統一發票上，縱使用了前引TOMMY HILFIGER、TISSOT、
      CITIZEN 、GUESS 、TF TROFISH、SEIKO 、ALBA、CASIO
      、POLICE、NATURALLY JOJO等，亦不得認定其使用該等商
      標係為表彰自身之商品。是故，參加人所提出之91年3 月
      、93年6 月、94年1 月之統一發票影本，縱為真正，亦僅
      得認參加人有出售「MARTIN BRAUN」錶之事實，然參加人
      究係為表彰自己之商品而標示系爭商標，抑或僅係代理他
      人出售「MARTIN BRAUN」錶，則非可遽然論定。
    2.參加人另以「WELLINGTONS 」，獲准註冊商標指定使用在
      鐘錶等商品（商標註冊資料），然其於自己之網站及促銷
      資料上，仍係以「WELLINGTONS 」乃瑞士原裝進口錶，係
      其所代理品牌之鐘錶（參加人網站資料及促銷單）。參加
      人縱係使用自己獲准註冊之商標，其表現於外部者，仍係
      其乃該商標商品之代理商，如何使消費者知悉該商標為其
      所有？遑論系爭商標，業經被告以95年11月17日（95）智
      商0390字第09580502960 號商標評定書認定，「MARTIN
      BRAUN 先生於1998年以自己姓名獨自成立『MARTIN BRAUN
      』公司‧‧‧並將『MARTIN BRAUN』品牌廣泛使用於鐘錶
      、手錶商品上，所製造及設計之手錶商品廣泛行銷日本、
      美國、義大利、墨西哥、香港、葡萄牙、新加坡等世界各
      國及我國，多年來在市場上已建立相當之信譽」，則參加
      人為使消費者得以區辨其非係基於代理商身分而表彰他人
      商標，而實係為表彰自己商品而使用自己之商標，自應特
      別在其廣告、促銷宣傳或網站上，特別將所代理經銷之品
      牌與自己獲准註冊之商標加以區別，始足當之。甚者，前
      揭評定書亦認定，參加人「曾以香港Paidel Watch公司名
      義向申請評定人（即原告）之相關企業『CCM Braun 』購
      買手錶」等情，足徵參加人曾代為銷售原告所產製之商品
      ，則參加人所出示之統一發票，究係銷售其所自行產製之
      手錶商品，抑或代理銷售原告之手錶，實待質疑。
    3.參加人所提出之其他使用資料，如標示系爭商標之手錶及
      商標吊牌，既為私人製作，復無日期標示，參諸參加人於
      本件廢止申請案中最初提出之手錶實物上所標示商標誤植
      為「MARTIN BRANU」，則其私人所製作實物與吊牌之真實
      性，確有更待其他證據予以佐證的必要。
  (二)被告主張之理由：
    1.按商標法第57條第1項第2款規定，商標註冊後「無正當事
      由迄未使用或繼續停止使用已滿3 年者」，商標專責機關
      應依職權或據申請廢止其註冊。商標法第6 條及第59條第
      3 項復明定，本法所稱商標之使用，指為行銷之目的，將
      商標用於商品、服務或其有關之物件，或利用平面圖像、
      數位影音、電子媒體或其他媒介物足以使相關消費者認識
      其為商標。又商標權人證明其有使用之事實，應符合商業
      交易習慣。
    2.被告依法通知參加人答辯，就其94年4月15日、94年7月29
      日、95年1月6日所檢送之證據資料觀之，其中於94年4 月
      15日所檢送實際生產系爭商標之機械錶款，該錶款上所示
      「MARTIN BRANU」與本案系爭商標之外文「MARTIN BRAUN
      」二者字尾「NU」、「UN」固有些許不同，惟審諸參加人
      所檢送之91年3月、93年6月、94年1月之統一發票影本（
      94 年4月15日檢送之證據資料），多款標示有系爭商標「
      MARTIN BRAUN」之手錶樣式（94年7 月29日檢送之證據資
      料）以及標示有系爭商標名稱之手錶及商標吊牌（95年1
      月6 日檢送之證據資料）等證據資料，可知參加人確實有
      將系爭商標標示於其指定使用之鐘錶、手錶等商品上，且
      於銷售發票上明確記載「MARTIN BRAUN錶」等字樣，堪認
      參加人於原告94年2 月4 日申請廢止本件商標前3 年內已
      有使用系爭商標於其指定商品之事實，且與商業交易習慣
      相符，自無首揭法條規定之適用。
  (三)參加人主張之理由：同被告所述。
    理  由
一、參加人於言詞辯論期日雖曾委由該公司會計經理周小娟到庭
    ，但其並非律師，其委任不符行政訴訟法第49條第2 項規定
    ，應禁止周小娟為參加人之訴訟代理人，應先敘明。
二、按「商標註冊後有下列情形之一者，商標專責機關應依職權
    或據申請廢止其註冊：‧‧‧二、無正當事由迄未使用或繼
    續停止使用已滿3 年者。但被授權人有使用者，不在此限。
    」為商標法第57條第1項第2款所規定。另「商標權人證明其
    有使用之事實，應符合商業交易習慣」，同法第59條第3 項
    復定有明文。而商標法所稱商標之使用，依據該法第6 條規
    定係指「為行銷之目的，將商標用於商品、服務或其有關之
    物件，或利用平面圖像、數位影音、電子媒體或其他媒介物
    足以使相關消費者認識其為商標」。
三、本件被告以審諸參加人所檢送之91年3 月、93年6 月、94年
    1 月之統一發票影本、多款標示有系爭商標「MARTIN BRAUN
    」之手錶樣式以及標示有系爭商標名稱之手錶及商標吊牌等
    證據資料，堪認參加人於原告94年2 月4 日申請廢止本件商
    標前3 年內，已有使用系爭「MARTINBRAUN 」商標於其指定
    商品之事實，且與商業交易習慣相符，系爭商標自無首揭法
    條規定之適用，乃為「申請不成立」之處分。原告不服，訴
    稱由其委託「京華商信事業有限公司」93年12月21日之調查
    報告可知，參加人雖曾購買原告所製造之手錶在台販售，但
    其行為只是轉售，並非以自已名義使用系爭「MARTIN BRAUN
    」商標，非屬商標法第6 條所定商標之使用。又參加人94年
    4 月15日於申請廢止程序中答辯所提出之手錶商品照片，其
    上所標示之商標為「MARTIN BRANU」，顯然拼錯了末二個字
    母，自不構成系爭商標之使用。實令人懷疑參加人所提示之
    手錶商品根本不存在，亦無所稱之交易事實，而係臨訟製作
    。又參加人所提之商品照片有上述之瑕疵，其同時檢送之銷
    售發票影本亦有臨時製作之嫌。另參加人自承其曾於西元19
    99年向甲○○○先生所任職之CCM-BRAUN 公司訂購手錶，可
    證原告明知甲○○○先生為知名手錶製造師傅，在購買其設
    計製造之手錶在台販售後，竟惡意於台灣地區註冊系爭商標
    ，意圖剽竊其商譽。
四、經查，本案參加人於申請廢止程序中，於94年4 月15日向被
    告答辯所提出之手錶商品照片，其上標示外文「MARTIN BRA
    NU」，而與系爭「MARTIN BRAUN」商標之字尾不同，苟其有
    使用系爭「MARTIN BRAUN」商標於其錶上行銷，何以上揭商
    標字母拼錯尤不自知；後參加人雖於94年7 月29 日 、95年
    1 月6 日再向被告提出多款標示有系爭「MARTIN BRAUN」商
    標之手錶商品及商標吊牌之照片，惟上揭先後三次提出之照
    片均無日期記載，難以證明該等照片係於原告申請廢止其商
    標註冊前三年內作成。加以參加人雖於94 年4月15日向被告
    提出91年3 、4 月之銷貨發票（買受人分別記載為馳貿實業
    有限公司、上榆（船）公司）、93年5 、6 月之銷貨發票（
    買受人為馳貿實業有限公司）及94 年1、2 月之銷貨發票（
    買受人記載為合孚工業（股）公司）之影本，惟經本院於準
    備程序命參加人提出發票原本三冊（置於本院卷內證物袋）
    勘驗核對結果，上揭其提出之發票原本均以黑色筆水書寫，
    與其他同冊發票均以藍色筆水書寫者已有差異，且上揭發票
    中有者其發票之前後空置多張發票未用，並未連續簽發，不
    符合商業上使用發票均連續簽發之交易習慣，不無臨時製作
    之嫌。再檢視該等發票之品名均僅載為「MARTIN BRAUN錶」
    ，並未載明款式，同載為「MARTIN BRAUN」錶者價錢亦不一
    ，且參加人亦承認前有代售原告之錶之事實，則該等發票所
    載者究係參加人代售原告之錶或係參加人所稱之其自己行銷
    之錶，亦不無疑問。且縱係參加人所稱其自己行銷之錶，惟
    被告自承並未勾稽發票所載者是否與原告提出之上揭照片相
    符（見本院言詞辯論筆錄），則從該等發票亦無法證明參加
    人有於其錶上使用系爭「MARTIN BRAUN」商標。是參加人是
    否有於原告申請廢止系爭商標註冊之前三年內使用系爭商標
    ，不無疑義。苟參加人無法證明於原告申請廢止系爭商標註
    冊之前三年內有使用系爭商標，則被告對於原告本件申請，
    應作成廢止系爭商標註冊之處分。被告未加以究明，遽認系
    爭商標並未違反首揭商標法第57條第1 項第2 款之規定，而
    為申請不成立之處分，尚有未當。
五、綜上所述，被告以系爭商標未違反首揭商標法第57條第1 項
    第2 款之規定，而為申請不成立之處分，尚有未合，訴願決
    定予以維持，亦有未合。原告訴請撤銷訴願決定及原處分部
    分，即為有理由，應由本院將訴願決定及原處分撤銷，用期
    適法。又因參加人公司負責人未於言詞辯論期日到場，亦未
    委任訴訟代理人（律師）到場說明，參加人所提出之證據是
    否確可證明申請廢止系爭商標註冊之前三年間有使用之確實
    證明，未臻明確，應發回被告查明後另為適法之處分。本件
    既應發回被告查明後另為處分，則原告訴請逕判命被告就系
    爭商標作成廢止其註冊之處分部分，即無理由，應予駁回。
六、原告另以系爭商標前經其以違反註冊時商標法第37條第14款
    及現行商標法第23條第1 項第14款之規定向被告聲請評定，
    經被告作成系爭商標應予撤銷之處分，參加人提起訴願被駁
    回，向本院起訴繫屬中，請依行政訴訟法第177 條第2 項規
    定，於該件判決確定前裁定停止本件訴訟程序。惟本件既應
    發回被告查明後另為適法之處分，已如上述，即無裁定停止
    訴訟程序之必要，並予敘明。
據上論結，本件原告之訴為一部有理由，一部無理由，爰依行政
訴訟法第98條第1 項前段、第104 條、第200 條第4 款，民事訴
訟法第79條，判決如主文。
中    華    民    國    96     年     9     月   20   日
                        第四庭審判長法  官 陳國成
                                    法  官 李玉卿
                                   法  官 陳忠行
上為正本係照原本作成。
如不服本判決，應於送達後20日內，向本院提出上訴狀並表明上
訴理由，如於本判決宣示後送達前提起上訴者，應於判決送達後
20日內補提上訴理由書（須按他造人數附繕本）。
中　　華　　民　　國　　96　　 年　　 9　 　月   20   日
 　　  　　　　　　　    　         書記官  陳又慈
